【裁判字號】    89,交訴,24
【裁判日期】    890518
【裁判案由】    業務過失致死
【裁判全文】
臺灣基隆地方法院刑事判決                          八十九年度交訴字第二四號
    公  訴  人  臺灣基隆地方法院檢察署檢察官
    被      告  甲○○
右列被告因過失致死案件，經檢察官提起公訴（民國八十八年度偵續一字第二號），
本院判決如左：
    主      文
甲○○從事業務之人，因業務上之過失致人於死，處有期徒刑貳月。
    事      實
一、甲○○係廣欣通運股份有限公司（以下簡稱廣欣公司）聯結車司機，為從事駕駛
    業務之人，於民國（下同）八十六年五月五日十八時四十五分許，駕駛車牌號碼
    ＫＥ─九０一號貨櫃曳引車，沿基隆市○○路往七堵方向行駛，途經基隆市大華
    橋頭，因號誌為綠燈起步向前行駛時，本應注意汽車行車前應注意起步前應顯示
    方向燈，注意前後左右有無障礙或車輛行人，並應讓行進中之車輛行人優先通行
    ；汽車行駛時，駕駛人應注意車前狀況及兩車併行之間隔，並隨時採取必要之安
    全措施，且依當時情形並無不能注意之情事，竟疏未注意左右有無車輛，及未讓
    行進中之車輛優先通行，亦未注意車前狀況及兩車併行之間隔，致於同向右方之
    黃洲騎乘車牌號碼ＧＬＺ─三０九號重型機車，因擦撞前方不明車輛左後輪而側
    倒時，機車車頭撞及其曳引車右前輪後方護條，並勾掛於護條上。甲○○疏於注
    意，未及時採取停車查看之必要安全措施，仍自慢車道切入快車道繼續拖行機車
    ，黃洲於拖行十餘公尺時脫離機車落地，遭其所駕之曳引車輾過，受有創傷性出
    血氣胸、創傷性腹腔內出血、大腸外溢等傷害而當場死亡。甲○○於本件肇事後
    犯罪未發覺前，即委由廣欣公司人員向警方自首而接受裁判。
二、案經被害人黃洲之女乙○○、丙○○訴請及臺灣基隆地方法院檢察署檢察官相驗
    後自動檢舉偵查起訴。
    理      由
一、訊據被告甲○○對其於右揭時地與被害人黃洲所騎乘之重型機車發生車禍，導致
    被害人死亡之事實均供承不諱，惟矢口否認伊有過失，並辯稱：伊一直行駛於內
    側車道，因內側安全島施工才佔用到外車道的線；伊於肇事前因等紅燈才剛起步
    ，時速約僅有二十公里，且被害人係因與不明車輛擦撞，方滑至曳引車下，才會
    遭曳引車輾過，並非伊撞倒被害人，且伊聽到碰撞聲後已立即下車查看云云。惟
  查（一）被害人黃洲確於前開時、地因本件車禍致創傷性出血氣胸、創傷性腹腔
    出血、大腸外溢而死亡，業經臺灣基隆地方法院檢察署檢察官督同法醫師相驗明
    確，有相驗屍體證明書、驗斷書及勘驗筆錄等附卷可稽，並有道路交通事故調查
    報告表一紙及現場照片在卷可資佐證。（二）本件車禍經送國道公路警察局第六
    警察隊、臺灣省基宜地區車輛行車事故鑑定委員會、臺灣省車輛行車事故覆議鑑
    定委員會及中央警察大學之鑑定報告固均認被害人係倒地滑行後方遭被告輾壓，
    惟按鑑定人之鑑定，雖足為證據資料之一種，但鑑定報告顯有疑義時，審理事實
    之法院，仍應調查其他必要之證據，以資認定，不得專憑不實不盡之鑑定報告，
    作為判決之唯一證據（最高法院四十年台上字第七一號判例參照）。前揭鑑定報
    告之主要論據為被害人之機車刮地痕為折線而非弧線，如係遭拖行，則其應呈弧
    線方是，但由上開道路交通事故調查表及現場照片觀之，機車之刮地痕並不明顯
    ，是否卻為弧形或折線型，已非無疑，是前揭鑑定報告已失所依據，參諸前述判
    例意旨，該鑑定結果，本院不得將之採為判決之依據，仍應調查其他之證據以明
    事實。綜觀本件事故發生之時間、路況，事故發生後之現場狀況，及被告所述其
    曳引車行進之方向及被害人機車行進方向，顯可證明、認定下列事實存在，而足
    以認定機車係因向左側半倒時撞及曳引車之護條，並勾掛其上，遭曳引車拖行後
    ，被害人滑至曳引車下，為曳引車右後車輪輾過：（１）若被害人果係如被告所
    辯稱係因先與不明車輛發生擦撞，滑行至被告所駕之曳引車下，方遭輾斃，則被
    害人所駕之機車自倒地滑行至假設中之二車撞擊點（此點約在機車刮地痕之方向
    由西南至東北走向轉為西至東走向處），約有十餘公尺之遠，則前提是機車之車
    速快到倒地後尚能滑行十餘公尺之動能，參諸事發當時正值下班交通尖峰時間，
    且由事發後機車之外觀照片觀之，機車前輪弧蓋僅有擦痕，並未有明顯凹陷之情
    事，則機車於案發當時是否能有如此之速度而能餘島地後滑行十餘公尺，而遭被
    告之曳引車碰撞，已非無疑；且依一般常情判斷，若機車倒地滑行，騎士多會與
    機車分別滑行，不能騎士連同機車一起滑行，如前所述，依當時之路況及車速，
    被害人之機車已不可能於碰撞後滑行達十餘公尺之達，則在人類非如機車無反應
    能力之情況下，被害人更不可能於碰撞後任由自己滑行十餘公尺，而與被告所駕
    駛之曳引車碰撞之理。（２）又被害人之機車曾遭被告所駕駛之曳引車碰撞前即
    已倒地滑行，以機車倒地後之高度僅約四、五十公分，而由基隆市警察局所拍攝
    之測量曳引車護欄照片觀之，該曳引車之前右側護欄下方高度已有六十九公分，
    機車焉有可能勾掛於曳引車上，而遭被告拖行之理。（３）由被害人之機車照片
    觀之，被害人機車車頭燈罩顯係遭受來自左上方（非左方）之力量擠壓方扭曲變
    形，機車倒地後不論是刮擦地面或遭曳引車撞擊，均不可能撞及此部位，參諸曳
    引車右前輪後方護條上之撞擊痕跡無論在高度、方向上均與燈罩之撞痕吻合，足
    認機車於碰撞不明車輛左後輪而側倒時即已撞及曳引車，此有現場照片及道路交
    通事故調查表附卷可稽；（４）由現場照片觀之，曳引車於案發後停車時，被害
    人係遭曳引車輾過，躺於曳引車之右後輪後方，而機車係位右前輪右方，如前所
    述，機車倒地後不可能滑行十餘公尺之遠並勾掛於曳引車上，且被害人亦不可能
    於倒地後滑行十餘公尺之遠而遭曳引車輾斃，應可認為車係勾掛於曳引車之護條
    上，而被害人滑至曳引車下遭右後車輪輾過，而機車因曳引車停止之動力脫離而
    倒於曳引車右前輪右方。（５）由現場照片及道路交通故調查表觀之，曳引車之
    煞車痕跡並不明顯，且機車因曳引車停車之動力脫離即倒於曳引車右前輪右方等
    情，足認曳引車當時確係剛起步行駛，蓋若非剛起步行駛，則機車應不會倒於曳
    引車右前輪右方，應當倒於離曳引車較遠之處，且曳引車煞車痕跡應較為明顯。
二、按行車前應注意起步前應顯示方向燈，注意前後左右有無障礙或車輪行人，並應
    讓行進中之車輛行人優先通行；汽車行駛時，駕駛人應注意車前狀況及兩車併行
    之間隔，並隨時採取必要之安全措施，道路交通安全規則第八十九條第六款、第
    九十四條分別定有明文。被告係大貨車駕駛人，以駕駛大貨車為業，自應知悉此
    規定並遵守之，依卷附之道路交通事故調查表及現場照片觀之，當時為晴天、路
    面乾燥，並無何不能注意之情事，被告駕駛曳引車於起步時，未注意左右有無車
    輛，並讓行進中之車輛優先通行；亦未注意保持併行二車之安全間隔，致被害人
    所騎乘之機車前輪右側與前方不明車輛之左後輪外側發生擦撞而左傾半倒時，撞
    及曳引車右前輪後方護條，並勾掛其上，被告疏未採取下車查看之必要措施，繼
    續拖行機車前進，導致被害人滑入該曳引車下，遭曳引車輾斃，被告自有應注意
    能注意而不注意之過失，被告否認其有過失，尚不足採。惟被害人亦疏未注意車
    前狀況，與其前方不明車輛擦撞後向左側半倒，致與曳引車撞擊因而發生本件車
    禍，被害人對本件車禍之發生雖與有過失，但亦不能因此解免被告過失之刑責，
    而被害人之死亡與被告之過失行為間，具有相當因果關係，被告犯行洵堪認定。
三、被告甲○○係職業駕駛人，其於執行業務中肇事致人於死，核其所為係犯刑法第
    二百七十六條第二項之業務上過失致人於死罪。被告於肇事後即委由廣欣公司向
    基隆市警察局交通隊自首，有前述道路交通事故調查表在卷可考，應依刑法第六
    十二條前段規定減輕其刑。爰審酌被告過失程度之輕重，被害人對事故之發生與
    有過失，被告肇事後之態度，被告迄今未與被害人家屬達成和解，係因賠償金額
    未談妥所致等一切情狀，量處如主文所示之刑。
據上論斷，應依刑事訴訟法第二百九十九條第一項前段，刑法第二百七十六條第二項
、第六十二條前段，罰金罰鍰提高標條例第一條前段，判決如主文。
本案經檢察官林楨森到庭執行職務。
中      華      民      國      八十九      年      五      月  十七    日
                                  臺灣臺北地方法院交通法庭
                                        法  官  林  火  炎
右正本證明與原本無異。
對於本件判決如有不服，應於收受送達後十日內，向本院提出上訴書狀，上訴於臺灣
高等法院，並按他造當事人之人數附具繕本。
                                        書記官  黃  致  祥
中      華      民      國      八十九      年      五      月  二十六  日
附錄論罪法條：
刑法第二百七十六條第二項：
從事業務之人，因業務上之過失犯前項之罪者，處五年以下有期徒刑或拘役，得併科
三千元以下罰金。


司法院資訊處製作；財團法人民間司法改革基金會備份。
